臺灣高雄地方法院刑事判決
111年度原易字第4號
公  訴  人  臺灣高雄地方檢察署檢察官
被      告  官懿吉


指定辯護人  本院公設辯護人蘇鴻吉
上列被告因詐欺案件，經檢察官提起聲請簡易判決處刑（110年
度偵字第15524號），本院認不宜以簡易判決處刑（簡易案件案
號：111年度原簡字第14號），改依通常程序審理，因被告於本
院準備程序時就被訴事實為有罪之陳述，經告知簡式審判程序之
旨，並聽取公訴人與被告、辯護人之意見後，合議庭裁定由受命
法官依簡式審判程序獨任審理，判決如下：
    主  文
官懿吉以網際網路傳播工具對公眾散布而犯詐欺取財罪，處有期
徒刑柒月。已繳交國庫之犯罪所得新臺幣貳仟元沒收。
    事  實
一、官懿吉明知其女兒並無發高燒及帶同女兒就診時因未帶健保
    卡需押金方能診療之情事，僅因缺錢帶女兒去吃飯，竟意圖
    為自己不法之所有，基於以網際網路傳播工具，對不特定公
    眾散布不實訊息之詐欺取財犯意，於民國110年1月12日22時
    50分前某時許，在不詳地點，以不詳方式連結網際網路後，
    在不特定人均可登入瀏覽之臉書社團「借錢救急ˍ小額度低
    利息廣告免費PO」中，以暱稱「關關義」張貼「女兒生病發
    高燒，急求新臺幣（下同）2000元幫忙」等語，對公眾散布
    不實訊息而施用詐術。適有游○維於110年1月12日22時50分
    於社團瀏覽後得知此訊息而陷於錯誤，以私訊與官懿吉聯繫
    ，官懿吉又接續上開犯意，向游○維佯稱：女兒現在發高燒
    、狀況很差，就醫時又忘記帶健保卡需要押金，希望先借用
    2,000元，待同月20日發放薪水後即可歸還云云，並提供身
    分證件照片取信，使游○維誤信官懿吉僅為一時急用，領薪
    後即將如數歸還，而於12日23時29分許匯款2,000元至官懿
    吉向不知情之友人吳○修（後因死亡經檢察官以110年度偵字
    第9186號為不起訴處分確定）借用之中華郵政鳳山三民路郵
    局帳號00000000000000號帳戶內，官懿吉全數提領花用完畢
    ，於1月20日復未依約返還借款，游○維始察覺受騙，報警處
    理查悉上情。
二、案經游○維訴由高雄市政府警察局鳳山分局報告臺灣高雄地
    方檢察署檢察官偵查後聲請簡易判決處刑。
    理  由
壹、程序方面
    本件被告官懿吉所犯之罪係死刑、無期徒刑、最輕本刑3年
    以上有期徒刑以外之罪，其於準備程序中就被訴事實為有罪
    之陳述，經法官告知簡式審判程序之旨，並聽取公訴人及被
    告、辯護人之意見後，本院認宜進行簡式審判程序，依刑事
    訴訟法第273條之1第1項規定，由合議庭裁定進行簡式審判
    程序。又本件之證據調查，依刑事訴訟法第273條之2規定，
    不受同法第159條第1項、第161條之2、第161條之3、第163
    條之1及第164條至第170條規定之限制，均合先敘明。
貳、實體方面
一、認定事實所憑證據及理由
㈠、上揭犯罪事實，業據被告於偵查及本院審理時均坦承不諱（
    見偵卷第109至110頁、本院卷第259頁、第316至317頁），
    核與證人即告訴人游○維於警詢時之證述相符（見警卷第7至
    8頁），並有被告與告訴人臉書對話紀錄擷圖、告訴人之匯
    款收據、吳明修上開帳戶之交易明細、告訴人相關報案及通
    報紀錄、吳○修之不起訴處分書、被告之個人戶籍資料（見
    警卷第15至31頁、偵卷第49至50頁、本院卷第95頁）在卷可
    稽，足徵被告任意性自白與事實相符。 　　
㈡、按刑法第339條之4第1項第3款之加重詐欺取財罪，須以對不
    特定多數之公眾散布詐欺訊息為要件。行為人雖利用廣播電
    視、電子通訊、網際網路或其他媒體等傳播工具犯罪，倘未
    向公眾散布詐欺訊息，而係針對特定個人發送詐欺訊息，固
    僅屬普通詐欺罪範疇。但行為人若係基於詐欺不特定民眾之
    犯意，利用網際網路等傳播工具，刊登虛偽不實之廣告或訊
    息，以招徠民眾，遂行詐騙。縱行為人尚須對受廣告或訊息
    引誘而來之被害人，續行施用詐術，始能使之交付財物，仍
    係直接以網際網路等傳播工具向公眾散布詐欺訊息，無礙成
    立該款之加重詐欺取財罪（最高法院110年度台上字第5184
    號、108年度台上字第1069號判決意旨參照）。查被告明知
    其女兒並無事實欄所載發高燒且需押金方能就醫之情，仍於
    臉書公開社團張貼如事實欄所載虛偽資訊，堪認被告確已經
    由網際網路對不特定之公眾發送錯誤訊息，縱尚須對於受引
    誘而來之游峻維續行以私訊方式施用詐術，方能取信並順利
    詐得財物，仍無礙於加重詐欺取財罪之成立，聲請意旨認此
    僅構成刑法第339條第1項之詐欺取財罪，尚有誤會。
㈢、綜上所述，本案事證明確，被告犯行堪以認定，應依法論科
    。
二、論罪科刑
㈠、核被告所為，係犯刑法第339條之4第1項第3款之以網際網路
    傳播工具對公眾散布之加重詐欺取財罪。聲請意旨雖誤認被
    告僅犯刑法第339條第1項之詐欺取財罪嫌，但犯罪事實既已
    記載被告在臉書社團張貼詐騙訊息乙節，並經檢察官當庭更
    正起訴法條，本院亦諭知被告，給予答辯機會（見本院卷第
    99、258、316頁），即得就此部分予以審理、判決。末被告
    先後在臉書社團散布不實訊息及以私訊對游○維施用詐術，
    均係基於加重詐欺取財之單一決意為數個舉動，侵害同一法
    益，數舉動間具時、空上之緊密關聯，依一般社會通念，難
    以強行分開，應評價為數個舉動之接續施行，合為包括一行
    為之接續犯予以評價為當，僅論以單一之加重詐欺取財罪。
㈡、被告就前述犯行固值非難，惟刑法第339條之4第1項加重詐欺
    取財罪之最輕法定本刑，並未區分犯罪者犯罪情節之輕重、
    詐取數額之多寡及危害社會之程度，一律均為1年以上有期
    徒刑，得併科100萬元以下罰金，罪責甚重，衡以被告詐騙
    之手法尚非惡劣（例如冒用他人名義施詐，因此牽連無辜或
    使檢警難以追查）或四處廣發訊息因此造成多人上當受騙，
    詐得之金額亦僅2,000元，所為無非起於一時貪念，所獲利
    益及危害程度俱屬有限，被告更已完全賠償以填補告訴人之
    損害，相較於前開最低法定本刑，足認科以最低度刑猶嫌過
    重，實屬情輕法重，在客觀上足以引起一般之同情，有情堪
    憫恕之處，辯護人請求依刑法第59條減輕其刑為有理由，爰
    依刑法第59條規定酌減其刑。
㈢、爰審酌被告為智識及勞動能力均正常之成年人，有適當之謀
    生能力，卻不思以正當手段賺取財物，僅因缺錢花用，即以
    事實欄所載方式對公眾施用詐術，藉此獲取不法利益，不僅
    辜負告訴人之好意、造成其財產損失，並影響社會治安及大
    眾對網路資訊之信心，犯罪情節及所生損害並非極微，動機
    、目的與手段更非可取，所為甚屬不該。復有違反懲治盜匪
    條例、毒品危害防制條例、竊盜等前科（均不構成累犯），
    有其前科表可查，素行非佳。惟念及被告於偵查及本院審理
    期間均已坦承犯行，已見悔意，就其所造成之損失，雖因告
    訴人另有要事不克到院參加調解而未能達成調解（見本院卷
    第271、297、311頁），被告亦已同意自其保管金中提領賠
    償（見本院卷第317頁），並經本院函請法務部○○○○○○○○扣
    繳完畢，有該所111年10月31日回函在卷，堪認已盡力彌補
    其所生損害，犯後態度尚可，本次詐取之金額亦非甚鉅，暨
    其為國中畢業，先前從事景觀園藝工作，日薪1,600元，尚
    有女兒需扶養、家境貧窮（見本院卷第331頁）等一切情狀
    ，量處如主文欄所示之刑。
㈣、末被告前曾於88年間因違反懲治盜匪條例案件，經本院以89
    年度訴字第1928號判決處有期徒刑5年10月確定，94年4月26
    日縮短刑期假釋出監，96年2月27日假釋期滿未經撤銷，視
    為執行完畢，近期所犯竊盜案件，則均僅諭知拘役刑，有其
    前科表可查，固符合前因故意犯罪受有期徒刑以上刑之宣告
    ，執行完畢或赦免後，於本案宣示判決前5年以內未曾因故
    意犯罪受有期徒刑以上刑之宣告之緩刑要件，但被告既於10
    7年起陸續犯多次竊盜及毒品案件，雖有部分仍在偵審中尚
    未確定，但已可見其並非一時失慮不慎觸法，亦乏自我約束
    以恪遵法律之自制力，顯難期待可藉由緩刑諭知達自我警惕
    而避免再犯之效果，即不宜為緩刑之宣告，併予敘明。
三、沒收
　　犯罪所得已實際合法發還被害人者，不予宣告沒收或追徵，
    刑法第38條之1第5項定有明文，被告雖已向公庫繳納犯罪所
    得2,000元完畢，但此部分犯罪所得尚待將來發還予告訴人
    ，自非已實際合法發還者，雖毋庸併為追徵之諭知，仍應諭
    知沒收。另卷內既無確實證據可證明被告有使用任何其所有
    之設備連結上網，即毋庸諭知沒收犯罪工具。
據上論斷，應依刑事訴訟法第273條之1第1項、第299條第1項前
段，判決如主文。
本案經檢察官范家振聲請簡易判決處刑、檢察官李白松到庭執行
職務。
中　　華　　民　　國　　111 　年　　11　　月　　21　　日
                  刑事第三庭    法　官  王聖源
　以上正本證明與原本無異。
如不服本判決應於收受送達後20日內向本院提出上訴書狀，並應
敘述具體理由；如未敘述上訴理由者，應於上訴期間屆滿後20日
內向本院補提理由書（均須按他造當事人之人數附繕本）「切勿
逕送上級法院」。
中　　華　　民　　國　　111 　年　　11　　月　　21　　日
 　　　　　　　　　　　　　　　 書記官　陳瓊芳

附錄本案論罪科刑法條：
刑法第339條之4第1項：
犯第三百三十九條詐欺罪而有下列情形之一者，處一年以上七年
以下有期徒刑，得併科一百萬元以下罰金：
一、冒用政府機關或公務員名義犯之。
二、三人以上共同犯之。
三、以廣播電視、電子通訊、網際網路或其他媒體等傳播工具，
    對公眾散布而犯之。